【裁判字號】    98,交聲,1610
【裁判日期】    980611
【裁判案由】    聲明異議
【裁判全文】
臺灣高雄地方法院交通事件裁定        98年度交聲字第1610號
原處分機關  高雄市政府交通局
代  表  人  王國材
異  議  人  甲○○
上列異議人因違反道路交通管理處罰條例案件，對於高雄市政府
交通局民國98年5 月27日所為之處分（高市交裁字第裁32-BD000
0000號）聲明異議，本院裁定如下：
    主  文
原處分撤銷。
甲○○汽車駕駛人，行經有燈光號誌管制之交岔路口紅燈右轉，
處罰鍰新臺幣玖佰元，並記違規點數參點。
    理  由
一、本件異議意旨略以：原處分認異議人於民國98年3 月24日下
    午1 時21分許，騎乘車牌號碼XUF-692 號重型機車，由高雄
    市○○區○○路南向北方向行駛，行至有燈光號誌管制之正
    義路與水源路交岔路口時（下稱系爭路口），適燈號轉為紅
    燈，仍逕行闖越前行穿越行人穿越道，為警逕行舉發，原處
    分機關乃依道路交通管理處罰條例第53條第1 項、第63條第
    1 項第3 款規定，裁處異議人罰鍰新臺幣（下同）1,800 元
    ，並記違規點數3 點；惟異議人認其係由正義路右轉至水源
    路，僅係紅燈右轉行為，不應處罰闖紅燈之罰鍰，為此，爰
    依法聲明異議等語。
二、按法院受理有關交通事件，準用刑事訴訟法之規定，道路交
    通管理處罰條例第89條前段定有明文。而犯罪事實應依證據
    認定，無證據不得認定犯罪事實；不能證明被告犯罪者，應
    諭知無罪之判決，刑事訴訟法第154條第2項、第301條第1項
    分別定有明文。又事實之認定，應憑證據，如未能發現相當
    證據，或證據不足以證明，自不能以推測或擬制之方法，為
    裁判基礎；且認定不利於被告之事實須依積極證據，苟積極
    證據不足為不利於被告事實之認定時，即應為有利於被告之
    認定；另認定犯罪事實所憑之證據，雖不以直接證據為限，
    間接證據亦包括在內，然而無論直接證據或間接證據，其為
    訴訟上之證明，須於通常一般之人均不致有所懷疑，而得確
    信其為真實之程度者，始得據為有罪之認定，倘其證明尚未
    達到此一程度，而有合理之懷疑存在而無從使事實審法院得
    有罪之確信時，即應由法院為諭知被告無罪之判決（最高法
    院40年度台上字第86號、30年度上字第816 號、76年度台上
    字第4986號判例意旨參照）。
三、按「汽車駕駛人，行經有燈光號誌管制之交岔路口紅燈右轉
    者，處新臺幣600 元以上1,800 元以下罰鍰」，並記違規點
    數3 點，道路交通管理處罰條例第53條第2 項、第63條第1
    項第3 款分別定有明文。
四、訊據異議人對於前揭時、地，駕駛前揭機車，適燈號轉為紅
    燈，仍逕行闖越前行穿越行人穿越道之事實，固坦承不諱，
    惟矢口否認有何闖紅燈違規事實，辯稱：其係紅燈右轉水源
    路，欲前往高雄縣鳥松鄉，並非闖紅燈云云。經查：
（一）觀之卷附舉發照片，異議人騎乘前揭機車有向右偏斜一節
      ，有舉發照片2 張附卷可稽，足見異議人有騎乘前揭機車
      向右轉之可能。而系爭路口係十字路口，且異議人欲前往
      之處所即高雄縣鳥松鄉，確係在系爭路口之東方等情，有
      Google地圖3 紙在卷可佐，足徵異議人苟欲前往前揭處所
      ，實有騎乘前揭機車於系爭路口向右轉之虞。復參以卷附
      2 張採證照片之拍攝時間相隔1 秒，且異議人所駕機車，
      第1 張照片係位在停止線前緣，而第2 張照片則係位在黃
      色網狀線上，兩者間距離非鉅，足證異議人行經系爭路口
      時車速不快，此亦與一般駕駛人行經交岔路口直行時車速
      較快，而行經交岔路口轉彎時車速較慢之駕駛習慣相符，
      是異議人前揭所陳，尚非全然無據。
（二）又逕行舉發照相機之標線感應圈範圍，係設於停止線前後
      ，且車輛壓到線圈就會拍照等情，有卷附本院公務電話紀
      錄影本1 紙在卷可參，足見車輛只要於號誌紅燈時，壓到
      感應線圈，舉發照相機即會感應拍照，故尚無法辨識壓線
      車輛係基於何因素而壓線。另卷附舉發照片，並未顯示異
      議人騎乘前揭車輛，逕往高雄市○○區○○路穿越系爭路
      口前行等情，有卷附舉發照片附卷可憑，是無法據以判定
      異議人騎乘前揭車輛係於號誌紅燈時，逕行於系爭路口直
      行而闖越紅燈之事實。綜上各節以觀，足徵原處分機關所
      提前揭證據，均無法證明異議人確為闖紅燈，而非紅燈右
      轉之事實，則依罪疑惟輕之原則，自無法逕認異議人有闖
      紅燈之違規行為。
五、綜上所述，本件既查無積極證據證明異議人有直行正義路闖
    紅燈之行為，且原處分機關所提出之證據在客觀上既未達於
    通常一般之人均不致有所懷疑、而得確信異議人確有直行正
    義路闖紅燈之程度，其有合理之懷疑存在時，即無從為異議
    人確有闖紅燈之確信，而應為有利於異議人紅燈右轉水源路
    之認定。原處分機關認定受處分人駕車行經有燈光號誌管制
    之交岔路口闖紅燈，因而依道路交通管理處罰條例第53條第
    1 項之規定裁處罰鍰1,800 元，並記違規點數3 點，即有未
    合，自應由本院將原處分予以撤銷，並改諭知如主文第2 項
    所示。
六、據上論斷，應依道路交通案件處理辦法第20條前段，裁定如
    主文。
中    華    民    國    98    年    6     月    11    日
                  交通法庭法  官  謝枚霏
以上正本證明與原本無異。
如不服本裁定，應於收受送達後5 日內向本院提出抗告狀。
中    華    民    國    98    年    6     月    11    日
                          書記官  楊馥如


司法院資訊處製作；財團法人民間司法改革基金會備份。
